臺灣高雄地方法院刑事裁定　　　　　　96年度交聲字第1093號
原處分機關　交通部公路總局高雄區監理所
異　議　人　乙○○
上列異議人即受處分人因違反道路交通管理處罰條例案件，對於
交通部公路總局高雄區監理所民國96年10月8 日所為之處分（處
分案號：高監營裁字第80-I00000000號），聲明異議，本院裁定
如下：
    主  文
異議駁回。
    理  由
一、本件聲明異議意旨略以：原處分機關以異議人即受處分人乙
    ○○於民國96年5 月1 日14時50分許，騎乘車號JAX-553 號
    機車，行經台17線59.2公里處，因未遵守燈光號誌管制闖紅
    燈，而依道路交通管理處罰條例第53條第1 項規定科處異議
    人新台幣（下同）1,800 元罰鍰，並記違規點數3 點，惟異
    議人當日並未闖紅燈，而係員警突然從後面過來將其攔下，
    並要求檢視其機車上所載運之物品，異議人當時回稱：自己
    看，詎即遭員警開立違規闖紅燈之罰單，且其若有闖紅燈之
    違規行為，警方應行拍照舉證，並應立刻攔停異議人，豈於
    通過路口約800 公尺後才將其攔下開立罰單，為此依法聲明
    異議，請求撤銷原處分等語。
二、按汽車駕駛人，行經有燈光號誌管制之交岔路口闖紅燈者，
    處1,800 元以上5,400 元以下罰鍰，並予記違規點數3 點，
    道路交通管理處罰條例第53條第1 項、第63條第1 項第3款
    分別定有明文。
三、經查：
  (一)本件異議人於上揭時、地騎乘車號JAX-553 號機車，行經上
    開路段，經警攔查，認異議人有駕車行經有燈光號誌管制之
    交岔路口闖紅燈違規之行為，而掣發舉發通知單，嗣經原處
    分機關即交通部公路總局高雄區○○○○○道路交通管理處
    罰條例第53條第1 項規定，裁處異議人罰鍰1,800 元，並記
    違規點數3 點各節，為異議人所不爭執，並有上開裁決書、
    彰警交字第I00000000號舉發違反道路交通管理事件通知單
    1 紙在卷可憑，此部分事實應堪認定。
  (二)次按，證人即掣發本件舉發通知單員警甲○○於本院調查中
    結證稱：異議人當時是由北向南行駛經過台17線59.2路口，
    伊與同事則係由西往東方向駕車巡邏行經該處，當時伊等駕
    駛至距離該路口約2 、30公尺處時，看見異議人騎車從伊等
    面前經過，當時伊等行進方向的燈號是綠燈，所以可以確定
    異議人行進方向的燈號應該是紅燈，異議人行進的台17線是
    四線道，伊等行進的道路則為未劃分快慢車道的小巷道，伊
    等行駛至該路口欲右轉去追異議人時，伊等行進方向的燈號
    確定還是綠燈，伊等右轉後跟在後面追異議人，異議人有載
    東西，所以伊等喊他的時候，他可能沒有聽到，伊等就超車
    用手勢將異議人攔停下來，攔停後伊下車直接跟異議人說：
    「先生，你闖紅燈」，並跟異議人要駕照及行照，當時異議
    人有承認闖紅燈，但是他的理由是伊等攔他不合法，伊等應
    該要在紅綠燈前讓他看見，異議人就以此理由不簽收舉發單
    ，伊等當時並沒有要求察看異議人載運的東西，因為異議人
    是因為交通違規被攔查，伊等沒有必要去查看等語（本院96
    年11月29日訊問筆錄第2 、3 頁），而證人甲○○與異議人
    素不相識，亦無怨隙，衡情應無故為虛偽不實陳述之理，且
    依證人甲○○所述，其乃係在西向東之路段行駛，並於其所
    行駛路段之路口燈號仍顯示為綠燈時，直接目擊異議人自其
    面前經過，則異議人所行駛方向之燈號自應為紅燈至明，而
    異議人自承其通過該路口時，左右附近並無其他車輛等語（
    同上第1 頁），則證人甲○○於此自無誤認之可能，而交通
    勤務警察或依法令執行交通稽查任務人員，開單舉發違反道
    路交通管理處罰條例所列之違規事實，經公路主管機關或警
    察機關所為之裁決處罰，本質上為行政處分，係公務員基於
    職務上權力，依法就特定之具體事件所為，並具有公法上效
    果之單方行政行為。根據公務員為公法上行為具有公信力之
    原則，該行政處分當可被推定為真正，且其據以依法處分之
    事實認定，亦應可推定為正確無誤，故本此公信原則，立法
    者乃賦予行政機關違反道路交通事件統一裁罰基準及處理細
    則等相關規定，使交通勤務警察或依法令執行交通稽查任務
    人員得當機處分，以達成維護交通秩序及公共安全之行政目
    的。而異議人於此並未就該執勤員警之舉發是否有誤提出相
    關證據以供調查，本院亦查無任何證據足資證明其有捏造事
    實違法取締之情事，則本件掣單員警即證人甲○○本其維護
    交通秩序、安全職責所為之舉發，自應受到合法、正確之推
    定。異議人上開所辯，並無可採。
  (三)又本件固除證人甲○○之證詞外，無照片或其他證據以證明
    異議人闖紅燈，然異議人闖紅燈之違規行為，已據證人甲○
    ○在本院結證明確，且依前述之公信原則，若謂公務員之一
    切行政行為，均需預留充分之證據，以證明其所認定之事實
    為真，則國家行政勢必受到相當程度之阻礙，相關行政目的
    亦難以順利達成，且按汽車駕駛人之行為有下列情形之一，
    當場不能或不宜攔截製單舉發者，得逕行舉發：一闖紅燈或
    平交道。二搶越行人穿越道。三在道路收費停車處所停車，
    不依規定繳費。四不服指揮稽查而逃逸，或聞消防車、救護
    車、警備車、工程救險車之警號不立即避讓。五違規停車或
    搶越行人穿越道，經各級學校交通服務隊現場導護人員簽證
    檢舉。六行經設有收費站、地磅之道路，不依規定停車繳費
    或過磅。七經以科學儀器取得證據資料證明其行為違規，道
    路交通管理處罰條例第7 條之2 第1 項定有明文，故依該條
    規定除經以科學儀器取得證據資料證明其行為違規得逕行舉
    發外，其餘雖無以科學儀器取得證據資料證明之闖紅燈或平
    交道等違規行為，亦得逕行舉發，是縱裁決機關僅能由員警
    證明異議人闖紅燈之違規行為，而未能提出照片或其他證據
    證明，亦難認其未盡舉證責任，而遽認裁決機關之處分為不
    當，是異議人指稱未提出違規照片或路口監視器等為證云云
    ，亦不足採。至異議人雖辯稱證人甲○○應於路口攔查云云
    ，惟異議人所騎乘之車輛係自證人甲○○面前約2 、3 0 公
    尺處之路口由北向南持續前進，證人甲○○乃自東西向之道
    路右轉追及攔查，業如前述，故以二車之動向、距離而觀，
    證人甲○○自無法及時於路口當場攔停異議人，且異議人既
    確有闖紅燈之違規行為已如前述，證人甲○○縱未及時於路
    口攔停異議人，異議人亦不得因之卸責，附此敘明。
  (四)綜上，原處分機關認異議人駕車行經有燈光號誌管制之交岔
    路口闖紅燈，且援引上開規定，裁處異議人罰鍰1,800 元，
    並記違規點數3 點，尚無違誤，是本件異議為無理由，自應
    予以駁回。
四、據上論斷，依道路交通案件處理辦法第19條，裁定如主文。
中　　華　　民　　國　　96　　年　　11　　月　　30　　日
                      交通法庭  法　官  郭宜芳
以上正本證明與原本無異。
如不服本裁定應於送達後5日內向本院提出抗告狀。
中　　華　　民　　國　　96　　年　　12　　月　　4 　　日
                                書記官  何承育
